臺灣高等法院刑事判決　　　　　　　　95年度上訴字第3482號
上　訴　人
即　被　告　乙○○
　　　　　　　　　　巷24號.
選任辯護人　陳殷朔律師
上列上訴人因強盜等案件，不服臺灣桃園地方法院95年度訴字第
723號、第1416號，中華民國95年8月14日第一審判決（起訴案號
：台灣桃園地方法院檢察署94年度偵字第21746號，追加起訴案
號：95年度偵緝字第622號），提起上訴，本院判決如下：
    主  文
原判決關於乙○○部分撤銷。
乙○○意圖為自己不法之所有，結夥三人以上，攜帶兇器，以強
暴至使不能抗拒而取他人之物，處有期徒刑玖年。
        事  實
一、乙○○因缺錢花用，擬前往桃園縣八德市○○路471號「龍昉
    資源回收場」強盜他人財物，遂先於民國94年2月3、4日邀
    其妹婿丙○○（經原審同案判決後，上訴本院另案審理中）
    及友人黃盟峻（另行偵辦）參與，3人經擇日至「龍昉資源
    回收場」實地察看後，決定以該處為強盜之目標，繼擬定犯
    罪計畫。首為免強盜犯行留下線索為警追查，乙○○即與丙○○、黃盟峻基於意圖為自己不法所有之犯意聯絡，謀議竊
    取他人車輛作為犯罪交通工具，並推由丙○○駕駛車輛搭載
    黃盟峻於同年月4日16時許前某時，至臺北縣鶯歌鎮○○里
    ○○路86號東陽宮前廣場，由黃盟峻持客觀上足以對人之生
    命、身體、安全構成威脅，具有危險性可為兇器使用之磨尖
    六角扳手1支插入停放在該處，甲○○所有車號FN─1253號
    自用小客車之電門，藉以發動引擎而竊取之，丙○○則在旁
    把風，待黃盟峻得手後，由黃盟峻駕駛竊得之上開車輛，丙○○則駕駛先前之車輛一同離去，2人再將該上揭竊得之車
    輛停放在桃園縣八德市○○路565巷丙○○住處附近之停車
    場內，以為日後強盜時之交通工具。
二、94年2 月6 日，乙○○召集丙○○、黃盟峻著手強盜，惟黃
    盟峻臨時反悔決定退出，丙○○遂以電話邀集丁○○，乙○○亦另行邀集真實姓名年籍不詳綽號「冠庭」之成年男子參
    與渠等強盜行為，分經其2人同意後，4人遂共同基於意圖為
    自己不法所有之犯意聯絡，於當日15時許，在桃園縣八德市
    ○○路565巷停車場內會合，由乙○○分派任務，指示丙○○職司駕車接應，其餘3人負責進入資源回收場內強盜財物
    ，任務付予後，丙○○即駕駛上開竊取之FN-1253號自用小
    客車搭載丁○○，乙○○駕駛1輛BMW自用小客車搭載「冠庭
    」，途中先至桃園縣八德市○○路之產業道路上，由乙○○
    將其駕駛之BMW自小客車藏匿，乙○○及「冠庭」再搭上丙○○駕駛之前開竊得車輛，共同前往「龍昉資源回收場」，
    車行期間，乙○○在車上將其所攜帶之刀子、安全帽、手套
    、頭罩分予丁○○、「冠庭」及自己配戴、持有，乙○○並
    另持有槍枝1把（未扣案，無從認定係槍砲彈藥刀械管制條
    例所管制具有殺傷力之槍枝），迨於17時45分許抵達目的地
    ，丙○○以倒車方式進入該資源回收場，乙○○、丁○○及
    「冠庭」3人即頭戴安全帽、頭罩，僅露出眼睛，且手戴手
    套，乙○○持刀子及手槍各一，丁○○及「冠庭」則各持1
    把刀，迅速下車衝入「龍昉資源回收場」辦公室內，合力將
    該資源回收場老闆戊○○壓制在地，以此強暴方式至使戊○○不能抗拒而強取其所有之現金新臺幣（下同）約4萬元、
    白金項鍊1條、手機1支及勞力士金錶1只，得手後旋即搭乘
    在外把風並等候接應由丙○○駕駛之前開車輛離開現場。4
    人先至乙○○之前藏匿車輛之產業道路上取車，由乙○○駕
    駛該BMW自用小客車搭載「冠庭」跟隨在丙○○所駕車輛後
    方，駛至桃園縣龜山鄉兔子坑山區中龍壽村往元德寶宮之產
    業道路上中一堂分線33支19號電線桿旁，即將該竊得之FN
    ─1253號自用小客車丟棄，再共同搭乘乙○○駕駛之車輛離
    去。乙○○並於94年2月農曆過年前某日至桃園縣八德市○○路27號葉峻廷經營之「大葉銀樓」以5萬元典當前開盜取
    之勞力士金錶，葉峻廷再以6萬元之價格販售予陳宏樹。嗣
    經警循線查獲上情。
三、案經戊○○訴由桃園縣警察局八德分局移送臺灣桃園地方法
    院檢察署檢察官追加起訴。
    理  由
壹、證據能力部分：
一、辯護意旨爭執本件被告以外之人即共犯丙○○、丁○○2人
    ，於審判外之警詢、偵查中陳述為傳聞證據，及證人葉峻廷
    、甲○○、戊○○、黃盟峻於偵查中之陳述均無證據能力云
    云。而共犯丙○○於本院審理時證稱：警詢時，員警大力推
    伊一把，要求伊配合，所以才配合員警為不實之陳述云云，
    共犯丁○○於本院審理時亦證稱：伊接受警詢時，警察以電
    話簿敲打伊胸部，要求伊承認，伊才為不實陳述云云。
二、共犯丙○○、丁○○於警詢中所為之陳述有證據能力：
  (一)據證人即製作警詢筆錄之警員林志霖於原審證稱：丙○○、
    丁○○之警詢筆錄均係伊製作繕打，製作時均有連續錄音，
    並無誘導、強暴、脅迫或毆打之情形（見原審723號卷95年7
    月3日審理筆錄）。證人呂仁傑於原審證稱：丙○○、丁○○之警詢筆錄均由伊訊問，由林志霖繕打紀錄，訊問2人皆
    係一問一答，並有連續錄音，渠等並無推打、毆打丙○○、
    丁○○之情形。本案係丙○○自行供出犯罪事實，渠等再依
    丙○○之供述追查到丁○○等語（見原審723號卷95年7月3
    日審理筆錄）。證人林志霖、呂仁傑均一致證稱未對丙○○
    、丁○○誘導或強暴、脅迫，況丁○○、丙○○嗣後接受檢
    察官歷次訊問、原審初訊時均未曾提及有何遭刑求之事，甚
    或於原審訊問時尚且明白表示員警及檢察官均未刑求及不當
    取供等語（見原審94年度聲羈字第930號卷第14頁），反而
    於警詢後相隔4至6月之久始為此抗辯（見原審723號卷95年4
    月24日準備程序筆錄），顯悖於情理。再者，丁○○自警詢
    及偵查時一再陳稱其前往「龍昉資源回收場」係為收取帳款
    ，並非強盜，顯見其並非就強盜之犯行全然坦承，如其確遭
    刑求，警員豈容其否認犯行？故被告所謂丙○○、丁○○之
    警詢陳述非出於任意性之抗辯，諉無可採。
　(二)丙○○於警詢所述情節，與其後於偵查中所述內容大致相符
    ，觀之警詢時間距案發時較近，較不易匿飾及衡量其等間之
    利害關係，復經全程錄音且出於意志陳述，又其於警詢中對
    其餘共犯強盜及與黃盟峻共同竊盜之緣由、過程皆描述詳細
    具體，相較其於原審準備程序先供陳有與乙○○等人一同至
    該資源回收場（見原審723號卷95年4月24日準備程序筆錄）
    ，嗣於審理時又改稱：未曾至「龍昉資源回收場」（見原審
    723號卷95年6月8日審判筆錄）之反覆陳述，可見丙○○於
    警詢中所述具有較可信之特別情況，而被告乙○○自始否認
    犯行，丙○○之警詢陳述實為證明被告犯罪事實存否所必要
    ，揆諸前開法條，應認丙○○於警詢所述有證據能力。
  (三)丁○○於警詢、偵查及原審初訊時，均坦承有於94年2月6日
    與丙○○等人前往「龍昉資源回收場」並進入等情，惟嗣於
    原審準備程序則否認曾前往「龍昉資源回收場」云云（見原
    審723號卷95年4月11日訊問筆錄、95年4月24日準備程序筆
    錄），前後並不一致。茲丁○○之警詢陳述係出於自由意志
    ，且全程錄音，已如前述，該陳述又距案發時間較近，較不
    易匿飾增減及衡量其等間之利害關係，具有較可信之特別情
    況。且丁○○前開所陳，係陳述渠等強盜過程，為證明本案
    犯罪事實存否所不可或缺者，揆諸前開規定，丁○○前於為
    警查獲當日所於警詢之陳述，亦有證據能力，而得為證據。
三、共犯丙○○、丁○○及證人甲○○、戊○○、黃盟峻於偵查
    中之證言有證據能力：
    按偵查中向檢察官所為之陳述雖仍為審判外之陳述，但立法
    者衡量刑事訴訟法規定檢察官代表國家偵查犯罪、實施公訴
    ，依法有訊問被告、證人、鑑定人之權，且實務運作時，偵
    查中檢察官向被告以外之人所取得之陳述，原則上均能遵守
    法律規定，不致違法取供，其可信性極高，為兼顧理論與實
    務為由，而對「被告以外之人於偵查中向檢察官所為之陳述
    」，例外規定除有顯不可信之情況者外，得為證據。查本件
    共犯丙○○、丁○○及證人甲○○、戊○○、黃盟峻於檢察
    官偵訊時所為之證述，業經具結，而被告未具體提出上開共
    犯及證人在偵查中所述有何顯不可信之情況以供本院審酌、
    調查，揆諸上揭說明，該證述自有證據能力。
四、證人葉峻廷警詢及偵查中之證言、甲○○、戊○○於警詢中
    之證詞均無證據能力：證人葉峻廷、甲○○、戊○○於警詢
    中所為之陳述，均係審判外之陳述，且查無此等陳述有傳聞
    法則之例外情形，應認無證據能力。又證人葉峻廷於95年1
    月13日檢察官訊問時，係居於證人之地位為證言，檢察官未
    命其具結，是以證人葉峻廷於偵查中之陳述，不得作為證據
    。
貳、實體部分：
一、訊據被告乙○○否認有於何竊盜及強盜之犯行，辯稱：伊並
    無指示丙○○、黃盟峻竊取車輛，強盜案發生時，伊前去醫
    院就診，並未在強盜現場云云。
二、竊盜部分：
  (一)車號FN─1253號自小客車係甲○○所有，於94年2月4日8時
    許將前開車輛停放在臺北縣鶯歌鎮○○路86號廣場，於同日
    16時許發現遭竊，其停放該車時有將車門上鎖，且有將車鑰
    匙取下一情，業據甲○○於偵查中具結證述明確（見偵字
    21746偵卷第219頁），核與丙○○於94年10月19日警詢時供
    承：因乙○○邀伊共同強盜，故伊與黃盟峻於94年2月4日前
    往臺北縣鶯歌鎮○○路86號東陽宮廣場竊取車牌號碼FN─
    1253 號自小客車作為強盜之工具，渠等竊得該車後便與乙○○聯絡，並將前開車輛駛至桃園縣八德市○○路555巷內
    停車場藏放等語相符（見偵字第21746號卷第30頁）。丙○○雖嗣於95年1月13日偵訊時就竊車之原因改稱：黃盟峻有
    毒癮，想要偷車內值錢物品換取毒品，伊無金錢資助黃盟峻
    ，所以答應開車載黃盟峻前去偷車，由黃盟峻下車偷車，伊
    在車上等，伊不知黃盟峻如何竊車，之後乙○○前來邀伊前
    去收帳，渠等不想開自己的車，便提議駕駛黃盟峻所竊車輛
    前去收帳，因該車車門未上鎖，電門上插著1把磨過之六角
    扳手，即試轉該扳手發動電門，便駕駛該車搭載乙○○、丁○○、「冠庭」一起至「龍昉資源回收場」等語（見偵字第
    21746號卷第169至170頁）。然丙○○與黃盟峻並非至親密
    友，黃盟峻缺乏資金購買毒品一事與其何干，其何須為此甘
    冒竊盜罪責而與之共同竊盜？如欲行竊車內財物買毒施用，
    何以將整輛車偷走？所辯均違事理，可見丙○○嗣後陳述係
    避究之詞，應以其警詢之言為可信。
  (二)丙○○、黃盟峻係應被告乙○○要求準備渠等日後強盜用之
    交通工具，始竊取FN─1253號自小客車，雖被告乙○○未言
    明以竊盜方式為之，然衡諸常情，渠等既欲駕駛車輛前去強
    盜，為免日後為警根據犯案交通工具而循線查獲犯行，當不
    致明目張膽使用自身車輛或向人借用、租用車輛，故被告乙○○應可預見丙○○、黃盟峻係以非法方式取得車輛，丙○○、黃盟峻之竊車行為亦不違被告乙○○之本意，足認丙○○、黃盟峻與被告乙○○對前開竊盜犯行有犯意之聯絡，而
    推由被告丙○○、黃盟峻為行為之實施。此外復有贓物認領
    保管單、自用小客車行照影本、台北縣政府警察局車輛失竊
    電腦輸入單、棄置作案車輛地點照片及竊取車輛地點照片附
    卷可稽，故被告乙○○共犯前開竊盜犯行，足以認定。
三、強盜部分：
  (一)丙○○於警詢中陳稱：94年2月6日17時45分在桃園縣八德市
    ○○路471號「龍昉資源回收場」之強盜案件，係伊與乙○○、丁○○及「冠庭」共同所為。前開案件係乙○○提議，
    因乙○○稱缺錢花用，於是在案發前2、3日邀伊前往「龍昉
    資源回收場」察探並計畫強盜，渠等討論後，決定以該處為
    強盜目標，乙○○並要求伊準備1輛汽車，渠等便分頭進行
    ，伊遂與黃盟峻前去竊取車號FN─1253號自用小客車，得手
    後便與乙○○聯絡，並將前開車輛駛至伊住處附近停車場內
    藏放，預備渠等強盜時所用，後伊邀丁○○，乙○○邀「冠
    庭」參與強盜，於94年2月6日15時許，渠等在桃園縣八德市
    ○○路56 5巷停車場內計畫強盜，乙○○分配由伊負責開車
    ，而乙○○、丁○○及「冠庭」則負責下手強盜，至於渠等
    作案所用之手套、頭套、安全帽、刀子、槍枝及衣服均係乙○○所準備，置於1只手提布袋內帶至前開停車場內，再由
    乙○○、丁○○及「冠庭」分配前開工具使用，隨後由伊駕
    駛竊得車輛搭載丁○○，乙○○與「冠庭」搭乘另部紅色
    BMW自用小客車，至桃園縣八德市○○路上產業道路會合，
    乙○○先將BMW自小客車藏匿妥適，再與「冠庭」搭乘伊所
    駕車輛，一同前往「龍昉資源回收場」。到達後，伊以倒車
    方式將車駛入，乙○○、丁○○及「冠庭」下車進入回收場
    內強盜財物，伊在車上等候接應逃逸，約隔10分鐘左右，渠
    等3人便衝出進入車內，伊旋即將車駛離，返回前開桃園縣
    八德市○○路上產業道路，伊與丁○○仍乘該竊得車輛，乙○○與「冠庭」則換搭先前藏匿之紅色BMW自小客車，同往
    桃園縣龜山鄉兔坑山區逃逸，後伊將竊得之車輛棄置在桃園
    縣龜山鄉兔坑村山區龍壽村往元德寶宮之產業道路旁中一堂
    分線33支19號電線桿旁，改乘乙○○駕駛之BMW自小客車至
    桃園縣龜山鄉銘傳大學附近路口再分頭逃逸，渠等強盜所得
    之勞力士金錶由乙○○取走，伊不知乙○○如何處理該只手
    錶，至現金、白金項鍊伊不知何人取走，伊並未分到任何贓
    款。伊與乙○○、丁○○及「冠庭」間並無仇恨、糾紛，伊
    與黃盟峻有財務糾紛，但無仇恨（見偵字第21746號卷第29
    至34頁）；於95年1月13日檢察官偵查中陳稱：94年2月6日
    中午乙○○至伊住處，稱要收帳，央伊找幾個人跟其同往，
    伊便打電話予丁○○詢問，待其應允，就與乙○○相約在桃
    園縣八德市○○路565巷停車場見面，當時有丁○○、伊、
    乙○○及「冠庭」，乙○○當時手上提了1袋東西，伊不知
    是何物，渠等均不想開自己之車前往，便想到黃盟峻所竊之
    車號FN─1253號自小客車停在停車場，遂提議開該車前去收
    帳，該車電門上插著1把磨過之六角板手，伊轉動該把手，
    發現可以發動車子，即駕駛該車搭載乙○○、丁○○、「冠
    庭」一起至「龍昉資源回收場」，而乙○○則將他所駕駛紅
    色BMW之自小客車停在上開停車場。渠等到達「龍昉資源回
    收場」後，伊以倒車方式將車停入，乙○○便拿先前所提該
    袋物品與丁○○、「冠庭」一同下車，要求伊在車上等候，
    伊不知渠等進去裡面發生何事，後約10分鐘渠等回到車上。
    乙○○便稱已收好帳，要伊開車趕快離開，之後乙○○與伊
    將上開車輛棄置在龜山鄉兔子坑山區中龍壽村往元德寶宮的
    產業道路中一堂分線33支19號電線桿旁 (見偵字第21746號
    卷第170至171頁)；於95年3月14日檢察官偵查中陳稱：伊有
    帶同警察至竊取及其後棄置該車之地點 (見94年度偵字第
    2174 6號卷第225頁)。被告丁○○於警詢中陳述：94年2月6
    日17時45分在桃園縣八德市○○路471號「龍昉資源回收場
    」發生之強盜案件，係伊與丙○○、乙○○及另「冠庭」所
    共同犯下。案發當日約15時許，丙○○打電話稱要伊幫忙一
    同去收帳款，伊應允後，丙○○便駕車至桃園縣八德市世紀
    社區載伊前往1處停車場，與乙○○、「冠庭」會合，之後
    由丙○○駕駛自小客車搭載伊、乙○○及「冠庭」前往案發
    地之資源回收場，到達後伊、乙○○及「冠庭」進入資源回
    收場辦公室，由乙○○持槍要求老闆將錢拿出來，但老闆不
    肯，伊便與「冠庭」將藏在身後之西瓜刀拿出來逼嚇老闆將
    錢拿出來，乙○○隨即將老闆手上之手錶拔下，並搜括老闆
    之口袋，然後乙○○便說走了，渠等3人即搭上丙○○駕駛
    之車輛逃逸，此後渠等先到之前集合之停車場，再由乙○○
    駕駛原先之車輛搭載「冠庭」，跟隨在伊與丙○○駕駛做案
    車輛之後方，一同至桃園縣龜山鄉兔子坑山區，將前開做案
    所使用之車輛丟棄，再共同乘坐乙○○的車輛離開，乙○○
    或丙○○其中一人將犯案之安全帽、西瓜刀、槍枝收走，衣
    服則丟棄，犯案之安全帽、西瓜刀、槍枝是乙○○及丙○○
    所提供，由乙○○在案發地附近路旁將安全帽及西瓜刀分配
    予渠等使用，並稱所欲前往收取帳款之老闆很不配合，若不
    配合，就以西瓜刀嚇對方，使對方交錢。伊沒有分到贓款及
    贓物，不知贓款在何處，強盜所得之手錶由乙○○、丙○○
    拿去處理，丙○○係向伊稱要去收帳，不知何以後來演變成
    強盜財物 (見偵字第21746號卷第12至16頁)；於95年1月13
    日偵訊時陳述：94年年2月6日中午丙○○撥打電話，稱要伊
    陪同前往收帳，渠等相約見面，由丙○○開車載伊至某個停
    車場，與乙○○及「冠庭」會合，乙○○稱「龍昉資源回收
    廠」之老闆欠錢不還，遂由丙○○駕駛另部車輛搭載渠等前
    往該資源回收場。到達後，丙○○以倒車方式進入資源回收
    場，乙○○指示丙○○在車上等候，而要求伊及「冠庭」下
    車，並各交付1把刀予伊及「冠庭」，要嚇嚇資源回收場的
    老闆，且拿1頂安全帽予戴伊戴，但伊不知道乙○○及「冠
    庭」有無戴安全帽及頭套，亦不知乙○○有無攜帶槍枝進入
    「龍昉資源回收場」，後伊與乙○○、「冠庭」進入資源回
    收場辦公室，乙○○便對老闆說欠錢是否要還，該名老闆回
    答說「我那有欠你錢」，乙○○與「冠庭」便把老闆壓在地
    上，伊看到後受驚嚇而呆站在旁，伊沒有毆打押住戊○○，
    也沒有在資源回收場辦公室內翻箱倒櫃找東西，是乙○○在
    翻箱倒櫃找東西，伊不知道乙○○在做什麼，後來是乙○○
    叫伊走，伊便就跟著離開，回到車上後，乙○○手上好像拿
    著1只手錶，其他伊都不知道 (見偵字第21746號偵查卷第
    175 至176頁）；於95年3月14日偵訊時供陳：渠等1人帶1把
    刀子進入資源回收場，但沒有拿槍枝，刀子是下車後乙○○
    在車旁拿給伊，安全帽、手套都是乙○○所準備，下車時發
    給伊及「冠庭」，當時伊只是手上持刀站在旁邊而已，沒有
    動手去壓制被害人或強盜財物（見偵字第21746號偵查卷第
    224 頁）等語明確。丙○○、丁○○於警詢及偵查中均陳稱
    有與被告乙○○及「冠庭」一同前往「龍昉資源回收場」，
    丙○○甚至於警詢中對渠等前往該資源回收場強盜之犯行坦
    承不諱，且丙○○、丁○○對於彼等多人如何前往查看犯罪
    地點，如何準備犯案之交通工具，參與人員如何分工及及分
    配犯案工具，以及如何安排前往及逃離犯罪現場之路線，均
    描述詳盡具體，苟渠等無前開強盜犯行，應無法憑空杜撰前
    開情節，更無可能無端虛構前開犯行構陷自身入罪，故丙○○、丁○○前開警詢所述犯案情節應屬非虛。至丙○○於警
    詢敘及渠等在桃園縣八德市○○路565巷停車場內計畫完畢
    後，4人曾分乘2車前往同縣市○○路上產業道路藏匿被告乙○○所駕BMW自小客車一節，丁○○於警詢時並未敘述及此
    ，然如為細經過，或因問答詳簡，或因時間經過而記憶模糊
    而不甚一致，仍無礙丙○○與丁○○所述基本強盜情節均相
    一致之情，要難以此為被告乙○○有利之證明。
  (二)再被告乙○○否認於前開時、地前往「龍昉資源回收場」云
    云。然丙○○為被告乙○○之妻舅，且依丙○○、乙○○所
    述，渠等並無夙怨嫌隙，丙○○自無誣陷被告乙○○之動機
    。況觀諸丙○○及丁○○前開所供，均一致陳稱本案另有「
    冠庭」之男子參與，苟被告乙○○未參與本案強盜犯行，丙○○、丁○○衡情應係陳稱不知另2名男子之真實姓名年籍
    資料或以綽號稱之，當無甘冒誣告刑責，無端指陳被告乙○○參與本案之理。況丙○○與丁○○並非同時為警查獲，丙○○於94年10月19日接受警詢而為前開供述，與丁○○於94
    年12月13日為警查獲始為前開供述，2者相距近2月，斯時丙○○在監執行無法外出，自無可能與丁○○勾串，而丁○○
    為警查獲時，除自承犯罪，亦同指被告乙○○涉犯本案。由
    此觀之，足見丙○○、丁○○上揭警詢陳述堪以採信，被告
    乙○○確有參與本案強盜犯行無誤。
  (三)丙○○於偵訊、丁○○於警詢及偵訊中雖均稱：渠等前往「
    龍昉資源回收場」係為收取帳款云云。然丙○○於警詢及偵
    訊中均供述，渠等前往該資源回收場，僅丁○○、被告乙○○及「冠庭」下車，其仍留在車號FN─1253號自小客車上等
    語，則渠等若係去收取「帳款」，自應一同進入洽談收取帳
    款事宜始合常情，何以徒留丙○○於車上，究其所由，無非
    因進入「龍昉資源回收場」欲從事不法行為，為確保渠等犯
    罪後可順利逃逸，故留丙○○在交通工具上把風並等候接應
    。且渠等若係單純前往收取「帳款」，自應使用合法交通工
    具，豈會甘冒刑責而使用竊得之汽車，又豈會戴安全帽、蒙
    面及戴手套以隱匿自身身分，更何需手持刀械進入「龍昉資
    源回收場」，足見所陳違反常情而不足採。
  (四)證人戊○○於偵訊中證述：94年2月6日伊在「龍昉資源回收
    場」內遭人強盜財物，當時有3個蒙面持刀之人進入，其中1
    人尚持槍，2人壓住伊，第3人在辦公室找財物，後因未尋得
    財物，所以該人亦過來壓住伊，當中1人要伊將錶取下，3
    人並搜伊身體，伊有喊救命，頭部有被打傷（見偵字第
    21746號卷第223頁），於原審審理時證稱：94年2月6日17時
    45分許，伊1人在「龍昉資源回收場」，有1輛車倒車進入，
    車門打開，由車上下來3個蒙面且均持長約49公分武士刀之
    人，其中1人尚持槍，該3人進來時，雙手持刀，做勢要砍伊
    ，伊非常害怕，便喊救命，並以手護著其身上所戴價值60餘
    萬元之手錶彎腰蹲在地上，該3人靠近伊，持槍之人先以槍
    抵著伊，並與另名持刀之人將伊壓在地上，後取走伊身上之
    手錶、白金項鍊、手機及現金3、4萬元，另1人搜伊辦公室
    ，後其中1人呼叫另2人離開，渠等離開時，其中1名持刀之
    人並以刀柄敲伊頭部（見原審723號卷95年6月8日審理筆錄
    ），於本院審理時證稱：當天1人持槍及開山刀，另2人持開
    山刀，均戴安全帽並罩面，只露出眼睛，2人先將伊壓住，
    並打伊頭部，1人去搜，最後3人都壓住伊，並強行取走現金
    、白金項鍊、手錶等物，伊無判斷犯案之人是否為被告乙○○等語明確（見本院95年12月26日審判筆錄第2至5頁）。觀
    諸證人戊○○前後所述遭人強盜情節並無二致，且與丙○○
    、丁○○於警詢所述之基本情節相符，足以採信。戊○○被
    強盜之現款，其稱3、4萬元，或4、5萬元，爰認定為約4萬
    元。至被告等人持以犯案者究為何種刀器，因未扣案，且各
    人對刀器形狀、種類之認知不同，既無證據足以證明被告乙○○等人係持有違禁物「武士刀」，爰為有利之認定，認被
    告乙○○等人僅係持有一般非列管之刀子。另證人戊○○固
    指述進入「龍昉資源回收場」之3人中有人尚持有槍枝，惟
    該槍亦未扣案，此外並無積極證據足證該槍具有殺力而可發
    射子彈，爰亦從有利被告之原則，認定為不具殺傷力之槍枝
    。
  (五)黃盟峻雖於原審審理時證稱：因之前伊欠丙○○太太8000元
  　，丙○○找人打伊，伊懷恨在心，為報復才指證丙○○云云
　  ，惟黃盟峻業於偵訊時結稱：過年前3天，丙○○本來找伊
　　一起去犯回收場的強盜案，丙○○有向伊稱會再找尋2人，
　　計畫4人共犯，由3人下車進入資源回收場強盜，1人駕車接
　　應，伊考慮3天後拒絕，之後伊去四維派出所看朋友，警官
　　在放搶案現場的錄影帶，問伊是否知悉何人所為，伊發現該
　　案發地點之資源回收場即是丙○○之前帶伊察看犯罪現場之
　　處，伊心想應是丙○○所為，回去後打電話提醒丙○○小心
　　一點，後來丙○○懷疑伊告密，並毆打伊，伊便確定該案
　　係丙○○所為，事後伊心有不甘，遂至八德分局指證丙○○
　　涉案等語（見95年度偵緝字第622號卷第39頁），參以丙○○、丁○○於警詢、偵查時均坦承於案發當日確有駕車前去
　　「龍昉資源回收場」等情，顯見黃盟峻並非隨意誣指，自堪
    採信。其嗣於原審更異之詞，無非迴護之言，自無可採。
  (六)被告乙○○聲請傳喚證人林心怡為證，欲證明渠於前開案發
    時間未在「龍昉資源回收場」。據證人林心怡於原審審理時
    證稱：乙○○為伊前夫，伊記得94年2月6日下午4、5點時乙○○手部受傷，伊確定有於當日下午6、7點帶乙○○前去德
    濟醫院就醫，伊當日僅前往德濟醫院就醫1次（見原審723號
    卷95年7月31日審理筆錄）。然被告乙○○係於94年2月6日
  　上午10時45分到院就診，左手臂有多處開放性傷口，經醫師
  　檢查並施以針劑與口服藥後，於11時25分離院一節，有德濟
  　醫院95年7月26日95德事字第40號函在卷可參，顯與證人林
  　心怡所述乙○○於當日下午4、5時至6、7時就醫之時間不符
    。嗣經原審提示前開函覆內容予林心怡，其始改稱：伊僅記
    得有與乙○○前往就醫，但因時隔甚久，伊有所遺忘（見原
    審723號卷95年7月31日審理筆錄），是故證人林心怡之證詞
    無從為案發時被告乙○○不在場之有利證明，無再傳訊之必
    要。至被告乙○○之前開傷勢，據其所述係當天搬運音響受
    傷，且僅係左手臂開放性傷口，並無礙於其日常行動與事務
    之處理，故被告乙○○辯稱左手受傷不可能去強盜云云，亦
    無足採。證人吳淑真、傅美玉、張富山於原審雖證稱案發時
    日，彼等分別與丙○○或丁○○在一起云云。惟吳淑真為丙○○前配偶，對過往某日之經過已稱不復記憶，卻獨記得案
    發時日丙○○行蹤，顯然違常，為迴護之詞，傅美玉、張富
    山2人陳稱某日與丁○○同往某處討債、吃飯云云，既未能
    明確供述時間、地點，所述亦屬違常，均不足採，亦不能為
    被告乙○○有利之證明。
  (七)被告乙○○確持前開強盜所得之勞力士金錶，至桃園縣八德
    市○○路27號葉峻廷經營之「大葉銀樓」以5萬元之價格典
    當一事，業經被告乙○○坦承不諱，惟辯稱：該只勞力士錶
    係「武良」交予其典當，伊不知「武良」之真實姓名及住所
    云云，並聲請傳訊證人葉峻廷、「武良」證明當時典當情形
    。然據被告乙○○陳稱：典當時「武良」有跟伊進去銀樓內
    ，之後就出來在銀樓外等伊，則縱「武良」確與被告同至該
    銀樓，亦難期待證人葉峻廷於案發後近二年後，對當時陪同
    被告乙○○至店內，祇短暫停留之人猶能留有印象或記憶，
    即無傳訊證人葉峻廷之必要。至「武良」部分，被告乙○○
    未提供其真實姓名年籍及住居所供本院傳喚，即屬無從調查
    之證據。被告乙○○另聲請傳喚松倫汽車修理廠之老闆及德
    濟醫院醫師，用以證明其所有BMW自小客車於案發當天送修
    及確有至德濟醫院就診。惟被告乙○○於案發當日所駕駛之
    BMW自小客車，其車號為何？係登記何人名義？均屬不明，
    既無從特定，自亦無須傳喚汽車修理廠老闆之必要。另被告
    乙○○案發當日上午確有至德濟醫院就診，已如前述，此部
    分事證已明，無須再傳喚醫師為證，併此敘明。
  (八)綜上所述，丙○○確有於94年2月6日，駕駛竊得之車號FN─
    1253號自用小客車，搭載丁○○、被告乙○○及「冠庭」前
    往「龍昉資源回收場」，分由丙○○留待車上把風並等候接
    應，被告乙○○等3人分持刀槍，進入該資源回收場內，以
    槍、刀壓制戊○○，致使其不能抗拒，而強盜戊○○之手錶
    、金項鍊、手機、現金等財物一節，足堪認定。
四、查丙○○與黃盟峻所用以竊盜車牌之六角扳手，及丁○○、
    被告乙○○及「冠庭」強盜時所持之刀械、槍枝，於客觀上
    具有危險性，足以對人之身體、生命構成威脅，當屬兇器。
    核被告乙○○之所為，係犯刑法第321條第1項第3款之攜帶
    兇器加重竊盜罪、第330條第1項之結夥3人以上攜帶兇器加
    重強盜罪。被告乙○○與丙○○、黃盟峻就加重竊盜犯行，
    是事前同謀，並推由丙○○、黃盟峻實行，被告乙○○就此
    為同謀正犯（刑法第28條雖經修正，但被告乙○○為同謀共
    同正犯，修正前、後仍均為正犯而無不同）。被告乙○○與
    丙○○、丁○○、「冠庭」就加重強盜犯行，有犯意之聯絡
    及行為之分擔，均為正犯。被告乙○○所犯前開加重竊盜、
    加重強盜犯行，有方法、目的之牽連關係，依修正前刑法第
    55 條之規定，本應依牽連犯之規定論以較重之加重強盜罪
    ，惟因行為後新法業已刪除牽連犯之規定，此刪除雖非犯罪
    構成要件之變更，但顯已影響行為人刑罰之法律效果，自屬
    法律有變更，依刑法第2條第1項規定，比較新、舊法結果，
    仍應適用較有利於被告乙○○之行為時法即修正前刑法，從
    較重之加重強盜罪處斷。公訴意旨雖未論及被告乙○○前開
    加重竊盜犯行，惟此部分既與起訴部分有裁判上一罪之關係
    ，基於審判不可分之原則，本院自得併予審理。
五、原審以被告乙○○犯行明確，予以論罪科刑，固非無見，惟
    證人葉峻廷於95年1月13日檢察官訊問時，係居於證人之
    地位為證言，檢察官未命其具結，依刑事訴訟法第158條之3
    之規定，不得作為證據，原審卻認證人葉峻廷於偵訊時所為
    之證言有證據能力，尚非適法。原審認定被告乙○○與丁○○、「冠庭」均持武士刀至「龍昉資源回收場」強盜，惟
    就其等持「武士刀」之認定依據並未敘明，且如確係持武士
    刀，是否另涉有違反槍砲彈藥刀械管制條例第14條第3項之
    未經許可持有刀械罪，亦未一併論述，容有未洽。原審就
    加重強盜罪之部分，業於犯罪事實認定被告乙○○與丁○○
    、「冠庭」係以「強暴」之方式強取戊○○之財物，惟於主
    文卻載明被告乙○○係以「脅迫」至使不能抗拒而取他人之
    物，主文與事實認定不一，亦有未合。原審於事實、理由
    欄內均認定被告乙○○就加重竊盜罪之部分係共謀共同正犯
    ，然於論罪科刑時，卻又論被告乙○○就加重竊盜罪之部分
    ，與丙○○、黃盟峻除有犯意之聯絡，尚有行為之分擔，顯
    有未洽。原審認定被告乙○○所犯加重竊盜、加重強罪2
    罪，係牽連犯，應依修正前刑法第55條牽連犯之規定「以一
    罪論，並均依法加重其刑」，此核與修正前刑法第55條牽連
    犯之規定係「從一重處斷」不符，容有誤載。被告上訴猶執
    陳詞否認犯行，雖無理由，然原判決關於被告乙○○部分既
    有上揭可議之處，自應予以撤銷改判。爰審酌被告年富力強
    ，竟不思以正途營生，為圖私利，起意持兇器竊盜及強盜他
    人財物，對社會治安、他人財產造成嚴重危害，所為非是，
    且其於前開犯行中均擔任主導、策劃及指揮之工作，其惡性
    更勝其餘共犯，及其素行、智識程度、犯罪手段、犯罪所得
    ，及被告犯罪後，於共犯供述明確情況下，猶飾詞否認，毫
    無悔意等一切情狀，量處如主文所示之刑。
六、被告乙○○竊盜所用之六角扳手1支，強盜所用之手套、安
    全帽、頭罩、刀子3把、不具殺傷力之槍枝1支，依共犯丙○○、丁○○於警詢時所述，渠等犯案後即將作案用之自小客
    車丟棄，該六角扳手應認已為被告乙○○及其共犯所棄置而
    滅失。至於其他與強盜有關之前開作案工具，據丁○○所陳
    ，業由被告乙○○收回，既未扣案，又非違禁物，為免日後
    執行困難，均不予為沒收。
據上論斷，應依刑事訴訟法第369條第1項前段、第364條、第299
條第1項前段，刑法第2條第1項前段、第28條、第321條第1項第3
款、第330條第1項，修正前刑法第55條，判決如主文。
本案經檢察官謝英民到庭執行職務。
中    華    民    國   96   年    1      月      9     日
                  刑事第二庭審判長法  官  呂丹玉
                                  法  官  王詠寰
                                  法  官  林恆吉
以上正本證明與原本無異。
如不服本判決，應於收受送達後十日內向本院提出上訴書狀，其
未敘述上訴之理由者並得於提起上訴後十日內向本院補提理由書
（均須按他造當事人之人數附繕本）。
                                  書記官  劉文美
中　　華　　民　　國　　96　　年　　1 　　月　　9 　　日
附錄：本案論罪科刑法條全文
中華民國刑法第321條
犯竊盜罪而有左列情形之一者，處6月以上、5年以下有期徒刑：
一  於夜間侵入住宅或有人居住之建築物、船艦或隱匿其內而犯
之者。
二  毀越門扇、牆垣或其他安全設備而犯之者。
三  攜帶兇器而犯之者。
四  結夥三人以上而犯之者。
五  乘火災、水災或其他災害之際而犯之者。
六  在車站或埠頭而犯之者。
前項之未遂犯罰之。
中華民國刑法第330條
犯強盜罪而有第321條第1項各款情形之一者，處7年以上有期徒
刑。
前項之未遂犯罰之。
